臺灣嘉義地方法院交通事件裁定　　　　　　　　　　　九十一年度交聲字第九三號
　　原處分機關　交通部公路局嘉義區監理所
　　異　議　人
　　即受處分人　甲○○
右列異議人因違反道路交通管理處罰條例案件，對於交通部公路局嘉義區監理所中華
民國九十一年四月十一日所為之裁決處分（裁決書文號：嘉監五字第裁七○—Ｚ00
000000號）聲明異議，本院裁定如左：
    主  文
原處分撤銷。
甲○○不罰。
    理  由
一、原處分機關裁決意旨略以：異議人即受處分人甲○○所有車號Ｒ八－八一九號之
    自用大貨車，於民國九十一年三月十二日中午十二時二分許，沿國道一號高速公
    路北上路段行駛，途經該公路北向一二五公里處時，因上開自用大貨車載運大批
    鐵櫃未嚴密覆蓋，為內政部警政署國道公路警察局第二警察隊造橋分隊（下簡稱
    造橋分隊）以公警局交字第Ｚ00000000號舉發違反道路交通管理事件通
    知單舉發：「裝載非整體物（鐵櫃）高度超出護欄板２、２５ｍ未用帆布嚴密覆
    蓋（責改）」之交通違規，異議人不服，乃向交通部公路局嘉義區監理所陳情，
    經該所於九十一年四月十一日以受處分人有違反道路交通管理處罰條例第三十三
    條第一項之行為，裁決異議人罰鍰新臺幣（下同）三千元，並依上開條例第六十
    三條第一項第一款記違規點數一點。
二、聲明異議意旨略為：上開Ｒ八－八一九號之自用大貨車，當日所載之物品係辦公
    傢俱（鐵櫃），係屬整體物，只要加以捆紮牢固後即無因高速行駛飄落物件之虞
    ，自無再用帆布覆蓋之必要，惟原處分機關未詳查證，其裁決處分自屬違法，應
    予撤銷云云。
三、按汽車行駛於高速公路或設站管制之道路，而不遵管制之規定者，處汽車駕駛人
    三千元以上六千元以下罰鍰，並予違規記點；而貨車行駛高速公路，裝載之貨物
    ，應嚴密覆蓋，捆紮牢固。此九十一年七月三日修正公布前之道路交通管理處罰
    條例（下簡稱修正前道路交通管理處罰條例）第三十三條第一項、第六十三條第
    一項第一款（未修正）、高速公路交通管制規則第十八條第一項第一款前段固分
    別定有明文。惟查：
（一）查八十三年二月四日修正公布之高速公路交通管制規則第十八條第一項第一款
      原條文為：「貨車行駛高速公路，裝載物品應依左列規定：一、裝載整體物品
      以外之貨物，應嚴密覆蓋、捆紮牢固，防止墜落及飛散。裝載砂石等粒狀物品
      ，除應嚴密覆蓋外，並不得超出車廂高度。」，嗣因鑑於上開條文對「裝載整
      體物品以外之貨物」之特別規定，反易造成民眾誤解認為「整體物」無需「嚴
      密覆蓋、捆紮牢固」，而於遭違規取締時，多所辯稱其載運為「整體物」致生
      「整體物」名詞執法疑義。另因此項規定，亦致「整體物」較「非整體物」罰
      則為輕，助長上述之爭議，經交通部邀集各相關單位會議研討，決議刪除「整
      體物品以外」文字，俾免爭議，且符合公平原則。至實際執法時，仍應針對貨
      物之裝載，以能符合防止「墜落」及「飛散」之行車安全要求為原則，並於八
      十五年十二月六日修正公布實施。又八十六年一月二十三日修正之道路交通管
      理處罰條例實施後，部分條文之罰鍰已大幅增加，惟汽車行駛高速公路有違反
      高速公路交通管制規則者，其適用處罰條例第三十三條之處罰（罰鍰）則維持
      不變，致部分條文之罰則反較援引處罰條例一般規定所為處罰為輕，顯有失其
      特別處罰規定之本旨，爰再由交通部邀集各相關單位研商修正高速公路交通管
      制規則，其中有關第十八條部分：因道路交通管理處罰條例第三十條第一項第
      三款對「所載貨物滲漏、飛散或氣味惡臭者」已有明文處罰規定，且較援引同
      條例第三十三條之處罰為重，故為收遏阻違規之效，爰刪除高速公路交通管制
      規則第十八條第一項第一款「防止墜落及飛散」及第一項第二款後段「或沿途
      滲漏、飛散」之規定，且沿用迄今。而依高速公路交通管制規則第十八條第一
      項第一款立法旨意，貨物「應嚴密覆蓋、捆紮牢固」，係為達成貨物「防止墜
      落及飛散」以維行車安全目的之手段而非目的，故「嚴密覆蓋」及「捆紮牢固
      」二詞係「並」抑「或」應視個案實際情形認定，不宜從嚴解釋為貨車裝載均
      應嚴密覆蓋「並」捆紮牢固，惟無論如何裝載，均須以能達到防止「墜落」及
      「飛散」為目的等情，業經本院函請交通部台灣區○道○○○路局以九十一年
      九月二十四日管字第０９１００２１６６０號函函覆在卷，有上開函釋乙份在
      卷可稽。
（二）本件異議人所駕駛之上開自用大貨車所裝載之物品均係鐵製之傢俱，不會起灰
      塵，亦不會飛散，且均有綁妥牢固等情，除據異議人到庭供述明確外（參本院
  九十一年五月二十四日訊問筆錄），亦據開立前開舉發違反道路交通管理事件
      通知單之警員魏志強於本院調查時證述綦詳（參本院九十一年六月十九日、同
      年十一月十八日訊問筆錄），則依上開高速公路交通管制規則第十八條第一項
      第一款之立法旨意，本件是否須嚴密覆蓋「並」捆紮牢固，始能達到「防止墜
      落及飛散」以維行車安全之目的，非無可疑？參以本件異議人所載之貨物既係
      鐵製之傢俱，且均有綁妥牢固，已足達到「防止墜落」之目的；又該貨物均係
      「固體」，實難想像有何「飛散」之可能；是本院認異議人雖未以帆布加以覆
      蓋，然參酌前揭函釋意旨，本件實不宜從嚴解釋異議人所駕上開自用大貨車裝
      載鐵製之傢俱均應捆紮牢固「並」嚴密覆蓋，故異議人所辯非無可採。此外復
      查無積極證據證明該車確有應嚴密覆蓋之情，即難認有何違反高速公路交通管
      制規則第十八條第一項第一款前段之行為，亦難認原裁決機關所為之處分為適
      法，從而異議人聲明異議，請求撤銷本件裁決處分，為有理由，自應撤銷原處
      分，並諭知異議人不罰。
四、至異議人所駕駛之前開自用大貨車所載貨物之高度超過護欄二、二五公尺乙情，
    究係違反道路交通管理處罰條例何規定，並未據造橋分隊舉發及原處分機關裁決
    ，本院尚無從加以審酌，併此敘明。
據上論斷，應依道路交通管理處罰條例第八十七條第二項，道路交通案件處理辦法第
二十條，裁定如主文。
中      華      民      國    九十一    年     十一     月    二十五    日
                                  臺灣嘉義地方法院交通法庭
                                        法  官  黃  仁  勇
右正本證明與原本無異。
如不服本裁定，應於裁定送達後五日內向本院提出抗告狀（應附繕本）。
中      華      民      國    九十一    年     十一     月    二十五    日
                                        書記官  呂  權  芳
